臺灣臺中地方法院交通事件裁定　　　　96年度交聲字第1423號
原處分機關　交通部公路總局臺中區監理所
異　議　人　甲○○
即受處分人
上列受處分人因違反道路交通管理處罰條例案件，對於交通部公
路總局臺中區監理所民國96年11月14日所為之裁決（中監稽違字
第裁60-GC0000000號違反道路交通管理事件裁決書），聲明異議
，本院裁定如下：
    主    文
原處分關於罰鍰新臺幣肆萬玖仟伍佰元部分撤銷。
    理    由
一、原處分機關略以：異議人即受處分人甲○○（下稱受處分人
    ）於民國95年8月22日18時30分許，駕駛車牌號碼OD-2766號
    自小客車，在臺中市○○路與昌平路口處，因「酒後駕車肇
    事，經警方到場實施酒精測試為1.13mg/L」之違規，經台中
    市警察局第五分局四平派出所依違反道路交通管理處罰條例
    第35條第1 項第1 款，開立中市警交字第GC0000000 號違規
    舉發通知單舉發，受處分人於期限內到案，原處分機關經查
    違規屬實，遂於96年11月14日以中監稽違字第裁60-GC00000
    00號裁決書，裁處罰鍰新臺幣（下同）4萬9千5 百元，並吊
    扣駕駛執照12個月，施以道安講習，逾期則依裁決書處罰主
    文規定裁處，於法並無不合等語。
二、聲明異議意旨以：本案業經臺灣臺中地方法院檢察署以95年
    度速偵字第3231號為緩起訴處分確定，受處分人於95年12月
    14日繳清罰金8 萬元，按一事不兩罰原則，爰聲明異議請求
    撤銷罰鍰部分（其餘吊扣駕駛執照12個月，施以道安講習部
    分未經聲明異議）等語。
三、按一行為同時觸犯刑事法律及違反行政法上義務規定者，依
    刑事法律處罰之。但其行為應處以其他種類行政罰或得沒入
    之物而未經法院宣告沒收者，亦得裁處之。前項行為如經不
    起訴處分或為無罪、免訴、不受理、不付審理之裁判確定者
    ，得依違反行政法上義務規定裁處之，為94年2月5日公布，
    自95年2月5日施行之行政罰法第26條所明定，此即所謂一事
    不兩罰原則。次按被告所犯為死刑、無期徒刑或最輕本刑 3
    年以上有期徒刑以外之罪，檢察官參酌刑法第57條所列事項
    及公共利益之維護，認以緩起訴為適當者，得定1年以上3年
    以下之緩起訴期間為緩起訴處分，其期間自緩起訴處分確定
    之日起算。又被告於緩起訴期間內，有下列情形之一者，檢
    察官得依職權或依告訴人之聲請撤銷原處分，繼續偵查或起
    訴：(一)於期間內故意更犯有期徒刑以上刑之罪，經檢察官提
    起公訴者；(二)緩起訴前，因故意犯他罪，而在緩起訴期間內
    受有期徒刑以上刑之宣告者；(三)違背第253 條之2第1項各款
    之應遵守或履行事項者，刑事訴訟法第253 條之1第1項、第
    253 條之3第1項亦有明文。準此，被告經檢察官為緩起訴處
    分者，於緩起訴之猶豫期間內，其最後是否會被檢察官提起
    公訴？猶懸而未定，意即緩起訴處分於猶豫期間內尚未具有
    實質之確定力，檢察官於期間內，可對被告繼續觀察，若被
    告顯無反省警惕之情形或根本欠缺反省警惕之能力，檢察官
    仍得依職權或依告訴人之聲請，將被告之緩起訴處分予以撤
    銷。
四、經查，本件受處分人甲○○飲酒後，已達不能安全駕駛動力
    交通工具之程度，仍車牌號碼OD-2766 號自小客車，在上開
    時、地，自後方追撞前方車輛，經警據報前往處理，測得其
    呼氣酒精濃度達1.13mg/L之事實，業經臺灣臺中地方法院檢
    察署檢察官於95年8 月24日，以95年度速偵字第3231號為緩
    起訴處分，其期間為1 年，受處分人應於收受緩起訴處分命
    令通知書後2個月期間內，向國庫支付8萬元，且經臺灣高等
    法院臺中分院檢察署於95年10月2 日駁回再議之聲請，受處
    分人業於95年12月14日繳清罰金8 萬元等情，有臺中市警察
    局舉發違反道路交通管理事件通知單、上開緩起訴處分書、
    臺灣高等法院臺中分院檢察署處分書、被告全國前案紀錄表
    等在卷可稽，並經本院調取臺灣臺中地方法院檢察署95年度
    偵字第3231號及95年度緩字第4323號卷宗查閱屬實。
五、參酌行政罰法第26條之立法理由：「一行為同時觸犯刑事法
    律及違反行政法上義務規定時，由於刑罰與行政罰同屬對不
    法行為之制裁，而刑罰之懲罰作用較強，故依刑事法律處罰
    ，即足資警惕時，實無為一事二罰再處行政罰之必要。且刑
    事法律處罰，由法院依法定程序為之，較符合正當法律程序
    ，應予優先適用。但罰鍰以外之沒入或其他種類行政罰，因
    兼具維護公共秩序之作用，為達行政目的，行政機關仍得併
    與裁處。」，故在處罰目的相同且處罰方式相同時，若依刑
    事法律處罰，即足資警惕時，實無為一事二罰再處行政罰之
    必要。又刑事訴訟法第253條之2規定，命被告為金錢給付、
    勞務給付及處遇措施的部分，應得被告之同意（因涉及被告
    之人身自由及財產的拘束，且產生未經裁判即終局處理案件
    之實質效果，自應考慮被告之意願）。至於命被告為金錢給
    付部分，並得為民事強制執行名義。無論檢察官課以被告以
    上何種負擔，由於這些負擔雖然不是「刑罰」，但性質上可
    以說是實質的制裁，並且也造成被告權利的影響。故本件檢
    察官所為對於行為人之緩起訴處分，已產生實質刑罰之效果
    ，而非不起訴處分甚明。而道路交通管理處罰條例第35條所
    規定之裁處含有罰緩與吊扣駕照之處分，二者分屬行政罰法
    法理中之裁罰含有對於過去違反義務行為處罰之秩序罰，以
    及對於預防將來再犯危險之管制罰；而前者對於過去義務違
    反而為秩序罰之目的與刑事制裁所欲達到保護交通安全之目
    的相同，二者既為相同之目的，則處以較重之刑事制裁已足
    ，無重複處罰之必要。故本件對於性質相同之金錢裁罰，已
    依懲罰作用較強之刑事法律制裁後，即無再依行政法為相同
    處罰之理。
六、綜上所述，原處分機關以受處分人有酒精濃度超過標準之行
    為，依道路交通管理處罰條例第35條第1項第1款、違反道路
    交通管理事件統一裁罰基準及處理細則第43條、違反道路交
    通管理事件統一裁罰標準表等規定，裁處受處分人罰鍰4 萬
    9 千5 百元整，並吊扣駕駛執照12個月之處分，施以道安講
    習，其中裁處罰鍰部分，於法不合，自應由本院將原處分撤
    銷，以資適法（其餘部分因未經聲明異議，本院無從審酌，
    復予敘明）。
七、據上論斷，應依道路交通管理處罰條例第87條第2 項、道路
    交通案件處理辦法第20條，裁定如主文。
中　　華　　民　　國　　96　　年　　12　　月　　25　　日
                  交通法庭      法  官  余德正
以上正本證明與原本無異。
如不服本裁定應於送達後五日內向本院提出抗告狀。
                                書記官  廖日晟
中　　華　　民　　國　　96　　年　　12　　月　　25　　日
